【裁判字號】    99,上重更(一),13
【裁判日期】    990526
【裁判案由】    毒品危害防制條例等
【裁判全文】
臺灣高等法院刑事判決          99年度上重更（一）字第13號
上  訴  人
即  被  告  甲○○
指定辯護人  鍾儀婷律師
上  訴  人
即  被  告  乙○○
指定辯護人  張孟茹律師
上列上訴人等因毒品危害防制條例等案件，不服臺灣桃園地方法
院98年度重訴字第6號，中華民國98年6月2日第一審判決（起訴
案號：臺灣桃園地方法院檢察署97年度偵字第17283號），提起
上訴，經判決後，由最高法院發回更審，本院判決如下：
    主  文
原判決撤銷。
甲○○、乙○○幫助運輸第一級毒品，甲○○處有期徒刑拾肆年
，乙○○處有期徒刑拾貳年。
扣案第一級毒品海洛因粉末拾柒包、海洛因磚肆塊（含無法析離
之塑膠袋拾柒只，海洛因驗餘合計淨重貳仟貳佰伍拾壹點捌伍公
克）均沒收銷燬之。
    事  實
壹、緣張慧源（原審通緝中）、周景祥（另經本院判處無期徒刑
    ）等人組成販毒集團，計劃由泰國走私第一級毒品海洛因來
    台販賣。因而要找尋運毒之交通人員。張慧源乃找友人甲○○請其代找運毒之交通，代價新台幣（下同）10萬元。甲○○乃基於幫助運輸毒品之犯意，尋得乙○○，惟乙○○因害
    怕，不敢擔任運毒之交通，惟表示願代為尋找，甲○○表乃
    表示如尋得運毒交通，代價3萬元。乙○○亦基於幫助運輸
    毒品之犯意，於民國95年11月下旬至同年12月上旬間，尋得
    願接受免費食宿、機票費用、零用金及運毒回國後可得不詳
    報酬之友人丁○○（另經本院判處有期徒刑17年，最高法院
    駁回上訴確定）。95年12月上旬，甲○○、乙○○帶丁○○
    補辦退伍令，至台北市○○○路某處照相，取得丁○○身分
    證、退伍令、相片，為丁○○代辦護照、購買機票、預訂機
    位。95年12月22日晚間乙○○約丁○○至台北市○○○路某
    地下室網咖會合，交付甲○○所送來1萬元零用金。翌日（
    23日）早上5、6時許，甲○○駕車載乙○○、丁○○赴桃園
    國際機場，途中甲○○將丁○○護照、退伍令、相片、機票
    交乙○○轉交丁○○，告知飛抵泰國曼谷機場後，在該機場
    第6號出口會有接應之人。丁○○乃搭乘華航編號CI693號班
    機赴泰國曼谷，在該機場第6號出口與張慧源、周景祥會面
    ，張慧源、周景祥安排丁○○住於曼谷市區某旅館。95年12
    月25日中午，周景祥、張慧源到旅館丁○○房間內，將行李
    箱1只交予丁○○，箱內有偽裝掩飾為太陽餅、茶香糕、草
    莓果凍之紙盒6個，盒內藏有以黃色膠帶、膠膜包裹妥當海
    洛因磚4塊、以塑膠袋包裹之海洛因共17包（海洛因合計淨
    重2251.85公克、空包裝總重254.81公克，純度71.46％，純
    質淨重1609.17公克）。丁○○乃攜帶行李箱由曼谷機場搭
    乘中華航空公司CI696號班機於同日晚間返抵桃園國際機場
    ，私運海洛因進入臺灣。約同日22時37分許，在桃園國際機
    場第一航廈通過入境海關檢查台時，為內政部警政署航空警
    察局安檢隊與財政部臺北關稅局人員在黑色行李箱內查獲上
    開海洛因磚4塊、17包，以及供運輸毒品所用之紙盒6個，和
    丁○○所有黑色行動電話1具（未扣得其內之SIM卡）。嗣丁○○供出上情，因而循線查獲甲○○、乙○○。
貳、案經內政部警政署航空警察移請臺灣桃園地方法院檢察署檢
    察官偵查起訴。
    理  由
壹、證據能力部分：
一、被告甲○○、乙○○於本院本次更審審理中自白認罪，不爭
    執所有引用證據之證據能力，合先敘明。
二、被告以外之人於審判外之言詞或書面陳述，除法律有規定者
    外，不得作為證據。又被告以外之人於審判外之陳述，雖不
    符前4條之規定，而經當事人於審判程序同意作為證據，法
    院審酌該言詞陳述或書面陳述作成時之情況，認為適當者，
    亦得為證據。當事人、代理人或辯護人於法院調查證據時，
    知有第159條第1項不得為證據之情形，而未於言詞辯論終結
    前聲明異議者，視為有前項同意，刑事訴訟法第159條第1項
    、第159條之5，定有明文。被告乙○○、甲○○及同案被告
    張慧源、周景祥警詢時除關於自己部分之陳述，就有關於其
    他被告所為陳述，固係審判外之陳述而屬傳聞證據，惟被告
    等及辯護人就上開審判外之陳述，於法院審理中，知有該項
    證據，均未曾於言詞辯論終結前聲明異議，法院審酌該等證
    人陳述作成時情況，並無違法取證及證明力過低之瑕疵，亦
    認以之作為證據為適當，依前揭規定說明，自有證據能力。
三、刑事訴訟法第159條第1項規定：「被告以外之人於審判外之
    言詞或書面陳述，除法律有規定者外，不得作為證據」；其
    立法本旨係以證人於審判外之言詞或書面陳述，屬於傳聞證
    據，此項證據，當事人無從直接對於原供述者加以詰問，以
    擔保其真實性，法院亦無從直接接觸證人而審酌其證言之憑
    信性，違背直接審理及言詞審理之原則，除具有必要性及信
    用性情況之除外者外，原則上不認其有容許性，自不具證據
    能力。至所謂具有必要性及信用性情況者，例如刑事訴訟法
    第159條之1、之2、之3、之4、之5情形，仍例外認其有證據
    能力，然此乃係指法院未於審判期日傳喚相關證人到庭，案
    件僅能依靠該等證人於審判外之陳述以為判斷之情形，始需
    就該等審判外供述證據嚴格依照刑事訴訟法第159條之1至之
    5所定要件一一檢視各該證人之供述，作為證據資格。倘法
    院已經依據當事人聲請傳喚證人到庭接受檢辯雙方之交互詰
    問，則法院既已透過直接、言詞審理方式檢驗過該證人之前
    之證詞，當事人之反對詰問權亦已受到保障得以完全行使之
    情況下，該等審判外證據除有其他法定事由（例如：非基於
    國家公權力正當行使所取得或私人非法取得等，而有害公共
    利益，即以一般證據排除法則為判斷），應認該審判外供述
    已得透過審判程式之詰問檢驗，而取得作為證據資格，亦即
    其審判外供述與審判中供述相符部分，顯然已經構成具備可
    信之特別情狀，當然有證據資格（實務上之作用，常引用該
    等陳述與審判中陳述相符，強化該證人供述之可信度）。其
    不符部分，作為檢視審判中所為供述可信與否之彈劾證據，
    當無不許之理。甚者，其不符部分倘係於司法警察、檢察事
    務官調查中之供述，作為認定被告犯罪與否或不構成犯罪與
    否之證據，亦僅需依照刑事訴訟法第159條之2規定，斟酌其
    審判外供述作成外部環境、製作過程、內容、功能等情況認
    為之前供述較為可信，即可取得證據資格，作為認定事實之
    證據資格（最高法院94年度臺上字第2507號、95年臺上字第
    2515號判決意旨參照）。證人丁○○業經原審、本院於審判
    期日以證人身分具結後行交互詰問程序，直接言詞審理檢視
    其等證詞，故其前於警局時所為之陳述，當然已取得作為證
    據之資格，而有證據能力。
四、被告以外之人於偵查中向檢察官所為之陳述，除顯有不可信
    之情況者外，得為證據，刑事訴訟法第159條之1第2項定有
    明文。證人丁○○在偵查中於供前具結所為之陳述，係檢察
    官依法訊問，復無其他事證足資認定其等於檢察官訊問時有
    受違法取供情事，並無何特別不可信之情況，且經法院傳喚
    作證，已保障被告詰問權，依上開規定，具有證據能力，而
    得作為本案之證據。被告以外之人於審判外向法官所為之陳
    述，得為證據，刑事訴訟法第159條之1第1項定有明文。證
    人丁○○在原審另案97年度重訴字第49號案件審理時接受檢
    、辯交互詰問之證詞，依上開規定具有證據能力，而得作為
    本案之證據。
五、本件認定事實所引用之卷內其餘卷證資料，並無證據證明係
    公務員違背法定程序所取得，被告於審判程序中復未於言詞
    辯論終結前表示異議，且卷內之文書證據，亦無刑事訴訟法
    第159條之4之顯有不可信之情況與不得作為證據之情形，則
    依刑事訴訟法第159條之5之規定，本件認定事實引用之所有
    文書證據，均有證據能力。
貳、實體認定部分：
一、上開犯罪事實，業據被告甲○○、乙○○於本院本次更審審
    理中認罪，自白犯行，相互所述之情節均相符合（見本院上
    重更（一）卷第108頁背面至第109頁）。另證人即實際擔任
    運輸毒品之丁○○亦分別於警詢、檢察官偵查及於原審法院
    於其本身案件及本案依證人具結所述：被告等找其運輸毒品
    ，帶其補辦退伍令，照相辦理護照、訂購機票、交付零用金
    、送其至機楊搭機，及在曼谷由張慧源、周景祥交付內藏海
    洛因之行李箱等情綦詳（見97年偵字第17283號卷第54頁、
    第55頁、第63頁、第64頁、第184頁至第186頁、第188頁、
    第189頁、第207頁至第223頁，原審卷第77頁至第79頁、第
    86頁背面、第87頁、第143頁背面至第148頁，本院上訴字卷
    第133頁至第135頁）與被告之自白情節亦相符合。
二、本件並有丁○○之華航訂票紀錄、張慧源、周景祥之長榮航
    空訂票紀錄、丁○○於95年12月25日入境桃園國際機場時攜
    帶之行李箱，箱內裝有偽裝掩飾為太陽餅、茶香糕、草莓果
    凍等之紙盒6個，盒內藏有以黃色膠帶、膠膜包裹妥當之海
    洛因磚4塊、以塑膠袋包裹之海洛因共17包（海洛因驗餘合
    計淨重2251.85公克、空包裝總重254.81公克，純度71.46
    ％，純質淨重1609.17公克）扣案可證。又丁○○所夾帶入
    境之海洛洛因並經法務部調查局鑑定在案，其重量、純度，
    如上所述，有同局96年2月16日調科壹字第09623012810號鑑
    定書足憑（見原審卷第92頁）。此外，並有丁○○、張慧源
    、周景祥等人之中華民國普通護照申請書、旅客入出境紀錄
    查詢附卷可稽。
三、至張慧源、周景祥否認運送毒品之犯行，為其因個人涉及運
    輸毒品之重罪。張慧源現逃匿經通緝，周景祥業經判處無期
    徒刑，所述為避就飾責之詞，不足否認被告自白之真實性。
四、綜上所述，被告等自白所述，為其自由意志陳述，且經調查
    其他證據之結果與事實相符，本件事證已臻明確，被告等犯
    行，洵堪認定，應予依法論科。
、法律之適用：
一、海洛因係毒品危害防制條例第2條第2項第1款所列第一級毒
    品，且為行政院依據懲治走私條例第2條第4項公告管制物品
    。核被告二人所為，係幫助犯毒品危害防制條例第4條第1項
    運輸第一級毒品罪及懲治走私條例第2條第1項之私運管制物
    品進口罪。被告等以一幫助行為同時觸犯二罪名，為想像競
    合犯，應依刑法第55條規定，從一重以幫助運輸第一級毒品
    罪處斷。
二、公訴人認被告二人與張慧源、周景祥、丁○○等基於共同之
    犯意聯絡，商議運輸毒品進入台灣，被告二人為共同正犯。
    惟查，被告甲○○、乙○○二人依起訴之犯罪事實所載，其
    參與之犯行為駕車搭載丁○○至機場，此並非運輸毒品之犯
    罪構成要件。且核被告其餘參與之犯行，為帶同丁○○照相
    、辦證件護照、訂機票、送至機場等行為，亦非運輸毒品之
    構成要件行為（見最高法院99年台上字第1585號判決即本次
    發回意旨）。而被告二人否認有參與運輸毒品之計劃謀議，
    僅甲○○受張慧源之託，代找運毒之交通者，乙○○再輾轉
    受甲○○之託找丁○○擔任運毒交通者。而張慧源、周景祥
    又均否認販毒，否認與被告二人有謀議之行為，依卷內之證
    據，無從證明被告二人有共同謀議，僅能證明被告等為幫助
    犯，故公訴人起訴被告為刑法第28條之共同正犯，尚有未洽
    ，應變更法為刑法第30條之幫助犯（最高法院95年台上354
    號判決意旨參照），並依幫助犯之規定，減輕其刑。
三、本件正犯丁○○已依刑法第59條情可憫恕減輕其刑，被告等
    為幫助犯，自較之為輕，且依被告參與之犯罪情節，且尚未
    取得財物，縱依幫助犯減輕其刑後，量處最低之刑，仍屬過
    重，客觀上足以引起一般人同情，情輕法重，自有情堪憫恕
    之處，為求衡平，爰依刑法第59條規定，再遞減其刑。
肆、被告等被訴與林建德共同運輸第一級毒品海洛因，不另為無
    罪諭知部分：
一、公訴意旨另以：被告甲○○、乙○○與張慧源、周景祥、丙○○（另案判處有期徒刑15年2月確定）基於犯意聯絡，於
    民國95年12月間商議運輸毒品海洛因進入台灣，丙○○可獲
    得報酬及該次出國之來回機票及食宿等免費利益。嗣甲○○
    、乙○○駕車搭載丙○○前往機場。丙○○隨即於95年12月
    23日搭乘班機出境前往泰國曼谷，並於同年月25日中午，在
    泰國曼谷某飯店之312號房內，由周景祥、張慧源交付1只黑
    色行李箱(藏有毒品海洛因淨重2437.82公克)予丙○○。且
    由周景祥幫忙丙○○更改回程機票時間，提早於同日下午6
    時許，自泰國曼谷乘中華航空公司編號CI696號班機回台，
    當日晚上11時45分許抵達台灣桃園國際機場，將毒品海洛因
    私運進入台灣地區。丙○○在機場第一航廈入境通關時為警
    當場查獲，並扣得第一級毒品海洛因及皮箱等物。因認被告
    甲○○、乙○○另涉有共犯毒品危害防制條例第4條第1項、
    懲治走私條例第2條第1項之罪嫌。
二、訊之被告甲○○、乙○○堅決否認有此部分犯行，辯稱，並
    不認識林建德，也未見過林建德，林建德如何運輸毒品到台
    灣，渠等並不知情，也未參與等語。
三、經查：
（一）實際運送毒品之林建德，於偵審中始終否認認識被告甲○○、乙○○，證述係在某泰國浴理容院認識之「阿明」，
      託其至泰國帶行李箱之毒品回台，自己找旅行社辦理出境
      ，由朋友張志國開車載其至機場，一個人通關至泰國。到
      泰國後，與接應之人會合，才遇見丁○○，於提示甲○○
      等照片，亦證述並非「阿明」等語（見97年偵字第17283
      號偵查卷第68頁至第70頁、第73頁至第75頁、第225頁至
      第257頁，原審卷第79頁背面、第86頁）。檢察官所訴由
      被告二人載送林建德至機場，並非事實。至檢察官所舉其
      他證人即旅行社之楊靜玉、王蘊慧均證述林建德所訂機位
      為張慧源、周景祥所為。並非被告甲○○、乙○○等語（
      見97年偵字第17283號偵查卷第50頁、第51頁、第224頁至
      第237頁、第252頁正背面、第266頁至第268頁）。
（二）又主謀運毒品之張慧源、周景祥均否認與被告甲○○、乙○○有共同運輸毒品之謀議，已如前所述（見理由、二
      部分）。
四、綜上所述，被告甲○○、乙○○所辯，尚屬有徵。林建德運
    輸毒品部分，係販毒集團之張慧源、周景祥透過另外之管道
    「阿明」找到林建德。由張志國開車載送其至機場赴泰國，
    而在泰國始遇見丁○○，再由張慧源、周景祥在泰國安排交
    付毒品運輸回台，分別被查獲。林建德部分與被告甲○○、
    乙○○無關。此外復查無其他積極證據足，以認定被告二人
    有此部分犯行。因公訴人認與前開有罪部分，為同一運輸走
    私毒品之單一犯行，為一罪案件，依法無庸另為無罪之諭知
    。
伍、撤銷改判及量刑之理由：
    原審審對被告二人為有罪科刑之判決，固非無見。惟查：（
    一）被告二人並未參與林建德部分運輸走私第一級毒品海洛
    因之犯行。原審認被告等一併共同參與為林建德部分之犯罪
    ，尚有未洽。（二）被告等所為，僅屬幫助犯，原審亦誤為
    共同正犯，均有未洽，而無可維持。被告等上訴意旨，否認
    參與林建德部分運輸毒品犯行及屬幫助犯，為有理由，應由
    本院將原判決撤銷改判。爰審酌被告二人雖幫助行為，但正
    犯運輸入境海洛因重量高達淨重2251.85公克、將嚴重危害
    國人健康及更審中坦承犯行之犯後態度等一切情狀，量處甲○○有期徒刑十四年，乙○○有期徒刑十二年，以示懲儆。
    扣案第一級毒品海洛因粉末17包及海洛因磚4塊（含無法析
    離之塑膠袋17只，海洛因驗餘合計淨重2251.85公克），係
    本案查獲毒品，不問屬於犯人與否應依毒品危害防制條例第
    18條第1項前段規定，宣告沒收銷燬。至扣案之包紮毒品之
    黃色膠帶、塑膠膜一團、紙盒（含其內食品）、行李箱、行
    動電話壹具（其內無晶片卡），均屬正犯所有之物，與被告
    所為幫助行為無關，不得於幫助犯之主刑後沒收。至被告雖
    約定有幫助行為之報酬，惟被告否認已取得，又無證據證明
    已取得，亦無庸宣告沒收，附此說明。
陸、據上論斷，應依刑事訴訟法第369條第1項前段、第364條、
    第299條第1項前段、第300條，懲治走私條例第2條第1項、
    第11條，毒品危害防制條例第4條第1項、第18條第1項前段
    ，刑法第11條前段、第30條第1項、第2項、第55條、第59條
    ，判決如主文。
本案經檢察官李良忠到庭執行職務。
中    華    民    國    99    年    5     月    26    日
                  刑事第七庭審判長法  官  宋明蒼
                                  法  官  游紅桃
                                  法  官  趙功恒
以上正本證明與原本無異。
如不服本判決，應於收受送達後10日內向本院提出上訴書狀，其
未敘述上訴之理由者並得於提起上訴後10日內向本院補提理由書
（均須按他造當事人之人數附繕本）「切勿逕送上級法院」。
                                  書記官  潘文賢
中    華    民    國    99    年    5     月    26    日
毒品危害防制條例第4條第1項：
製造、運輸、販賣第一級毒品者，處死刑或無期徒刑；處無期徒
刑者，得併科新臺幣2千萬元以下罰金。

司法院資訊處製作；財團法人民間司法改革基金會備份。
